臺灣嘉義地方法院刑事判決　　　　　　　 96年度訴字第587號
公　訴　人　臺灣嘉義地方法院檢察署檢察官
被　　　告　乙○○
　　　　　　　　　　（另案於臺灣嘉義監獄鹿草分監執行中）
選任辯護人　王正明律師
上列被告因違反毒品危害防制條例案件，經檢察官提起公訴（九
十六年度偵字第三四一０號），本院判決如下：
    主  文
乙○○無罪。
    理  由
一、公訴意旨略以：被告乙○○前於民國八十五年間，因違反麻
    醉藥品管制條例案件，經本院以八十五年度易字第一九四五
    號判決判處有期徒刑九月確定，甫於九十一年六月五日縮刑
    期滿出監執行完畢。詎仍不知悔改，復基於販賣第二級毒品
    安非他命以營利之概括犯意，連續於九十四年三、四月間，
    在甲○○位在嘉義縣中埔鄉○○村○○街一二五巷八十五號
    住處內，以每次一小包新臺幣（下同）一千元至二千元之價
    格，販賣第二級毒品安非他命予甲○○三、四次。因認被告
    涉犯毒品危害防制條例第四條第二項之販賣第二級毒品安非
    他命罪嫌云云。
二、按犯罪事實應依證據認定之，無證據不得認定犯罪事實；又
    不能證明被告犯罪者，應諭知無罪之判決，刑事訴訟法第一
    百五十四條第二項、第三百零一條第一項分別定有明文。次
    按認定不利於被告之事實，須依積極證據，苟積極證據不足
    為不利於被告事實之認定時，即應為有利於被告之認定，更
    不必有何有利之證據；認定犯罪事實所憑之證據，雖不以直
    接證據為限，間接證據亦包括在內，然而無論直接或間接證
    據，其為訴訟上之證明，須於通常一般之人均不致有所懷疑
    ，而得確信為真實之程度者，始得據為有罪之認定，倘其證
    明尚未達於此一程度，而有合理性懷疑存在時，即不得遽為
    被告犯罪之認定，最高法院三十年上字第八一六號、七十六
    年臺上字第四九八六號判例意旨可資參照。
三、公訴人認被告涉有上開犯嫌，無非係以被告乙○○警詢時及
    偵查中之供述、證人甲○○於警詢時及偵查中之證述、行動
    電話查詢資料乙份資為論據。訊據被告堅決否認有何公訴意
    旨所指之販賣第二級毒品犯行，辯稱：伊並未販賣毒品予證
    人甲○○，證人甲○○指述不實等語。經查：
  （一）證人甲○○就其購買安非他命之情形於警詢時陳稱：伊
        所吸食的安非他命都是向被告乙○○以一小包一千元購
        買的，購買的時間是九十四年三、四月間，購買的地點
        就在伊家，都是乙○○自動找伊的，共購買四至五次（
        見警卷第5頁、第6頁）云云。而其就上開事項於偵查中
        則證稱：「（問：你總共向他買過幾次？）三、四次，
        都是他打電話問我，約在我家附近，一次買一千元至二
        千元，都是安非他命。」（見九十六年度偵字第三四一
        ０號偵查卷第11頁）云云，前後對照以觀，證人甲○○
        就其向被告購買安非他命之「處所」於警詢時指稱「就
        在其住處內」，而於偵查中則改稱「與被告相約在其住
        處附近」；其就向被告購買安非他命之「金額」於警詢
        時指稱「以一小包一千元購買」，於偵查中則稱「一次
        買一千元至二千元」；而其就向被告購買安非他命之「
        次數」於警詢時指稱「共購買四至五次」，於偵查中則
        稱「共三、四次」，足見證人甲○○對於其所指稱被告
        販賣安非他命毒品予伊之「處所」、「金額」及「次數
        」等節，其於警詢時及偵查中之證詞俱難認一致，是其
        證詞非無瑕疵可指，是否與事實相符，已非無疑。
  （二）按犯毒品危害防制條例第四條第一項至第三項、第五條
        第一項至第三項、第六條第一項至第三項、第七條第一
        項至第三項、第八條第一項至第三項、第十條或第十一
        條第一、二項之罪，供出毒品來源，因而破獲者，得減
        輕其刑，同條例第十七條定有明文，則施用毒品之人，
        如供出毒品來源因而破獲，既得藉以邀求寬典減輕其刑
        ，為擔保其所為不利於對向共犯之陳述之真實性，尤應
        有足以令人確信其陳述為真實之補強證據，始得據為不
        利被告之認定，最高法院九十二年度五０二七號判決闡
        釋甚明。而證人甲○○係為警查獲施用毒品之人，此觀
        其警詢時之證詞即明（見警卷第5頁），且其上開證詞
        非無瑕疵可指，業如上述，揆諸上開說明，為避免其有
        為偵查機關誘導，或為圖邀輕典而為不實供述之可能，
        以擔保其所為不利於被告之陳述之真實性，自應有足以
        令人確信其供述為真實之補強證據，始得據為不利被告
        之認定；而所謂補強證據，指其他有關證明施用毒品者
        之關於毒品交易之供述真實性之相關證據而言，必須與
        施用毒品者關於毒品交易之供述，具有相當程度之關連
        性，而足使一般人對施用毒品者關於毒品交易之供述，
        並無合理之懷疑存在，而得確信其為真實，始足當之。
        本件公訴人除證人甲○○之證詞外固另舉被告乙○○警
        詢時及偵查中之供述及行動電話查詢資料乙份為證，然
        被告於警詢時及偵查中均係供稱：伊曾與證人甲○○聯
        絡，也曾去過證人甲○○家四、五次，伊並未販賣毒品
        給證人甲○○，而是伊請證人甲○○幫伊向嘉義市蘭潭
        DC 大樓一位大姊許麗玉購買安非他命（見警卷第2頁、
        九十六年度偵字第三四一０號偵查卷第28頁）等語，此
        與證人甲○○所指稱：係被告販賣安非他命予伊云云，
        不但供述情節迥然相異，且買賣雙方角色互有不同，自
        難執以補強證人甲○○上開證詞所述為真。而公訴人所
        舉之「行動電話查詢資料乙份」（見九十六年度偵字第
        三四一０號偵查卷第17頁），僅為門號0000000000號行
        動電話申請人侯秀鳳申辦該門號之啟用日、停機日及帳
        單地址等資料，並無通聯紀錄足供採憑，尚難認與證人
        甲○○上開關於毒品交易之供述具有相當程度之關連性
        ，且亦不足使一般人因該行動電話查詢資料即對證人甲
        ○○關於毒品交易之供述得確信其為真實，自不足作為
        證人甲○○上開證詞之補強證據無疑。
四、綜觀前情，被告所辯情詞，並無積極證據認係不實，而公訴
    人所舉證人甲○○之證詞則非無瑕疵可指，復無補強證據足
    以擔保其證詞確係為真，是公訴人所為之證明仍未達於通常
    一般之人不致有所懷疑，而確信其為真實之程度，即有合理
    懷疑存在，揆諸前開說明，即不得遽為不利被告之認定。而
    公訴人復未提出其他適合於證明被告犯罪事實之積極證據，
    並說明其證據方法與待證事實之關係，說服本院以形成被告
    有罪之心證，而被告既辯稱其無公訴人所指犯行，基於無罪
    推定之原則，被告犯罪即屬不能證明，揆諸首揭規定，自應
    諭知無罪之判決。
據上論斷，依刑事訴訟法第三百零一條第一項，判決如主文。
本案經檢察官陳則銘到庭執行職務。
中　　華　　民　　國　　96　　年　　12 　　月　　27 　日
                刑事第一庭  審判長法  官  許進國
                                  法  官  黃琴媛
                                  法  官  曾宏揚
上列正本證明與原本無異。
如不服本判決，應於判決送達後十日內向本院提出上訴狀，上訴
書狀依法應敘述具體理由，如未敘述具體理由者，應於上訴期間
屆滿後二十日內補提理由書於本院（均應附繕本）。告訴人或被
害人如對於本判決不服者，應具備理由請求檢察官上訴，其上訴
期間之計算係以檢察官收受判決正本之日期為準。
中　　華　　民　　國　　96　　年　　12 　　月　　27 　日
                            　　　書記官  陳慶昀
